【裁判字號】    99,抗,905
【裁判日期】    990722
【裁判案由】    假扣押
【裁判全文】
臺灣高等法院民事裁定                   99年度抗字第905號
抗  告  人  乙○○
            甲○○
相  對  人  丙○○
上列當事人間假扣押事件，抗告人對於中華民國99年4月16日臺
灣臺北地方法院99年度裁全字第1298號裁定，提起抗告，本院裁
定如下：
    主  文
原裁定廢棄。
相對人在原法院之聲請駁回。
聲請及抗告訴訟費用由相對人負擔。
    理  由
一、抗告意旨略以：相對人與抗告人乙○○間未曾有生意往來，
    而係抗告人甲○○因公司資金周轉而向抗告人以高利息借貸
    。相對人經警方於民國（下同）98年間查獲，並經原法院於
    98年11月30日以98年度易字第2111號判處重利罪。抗告人乙
    ○○已於97年2月10日將相對人所提告之本票TH0000000號及
    其他債務還清，並已對相對人提起確認本票債權不存在之訴
    ，爰聲明廢棄原裁定等語。
二、按依民事訴訟法第522條第1項、第523條第1項、第526條第1
    項、第2項規定，債權人就金錢請求或得易為金錢請求之請
    求，欲保全強制執行者，得聲請假扣押；假扣押非有日後不
    能強制執行或甚難執行之虞者，不得為之；請求及假扣押之
    原因應釋明之；前項釋明如有不足，而債權人陳明願供擔保
    或法院認為適當者，法院得定相當之擔保，命供擔保後為假
    扣押。其中民事訴訟法第526條第2項規定，係民國（下同）
    92年2月7日修正公布，同年9月1日起施行。依修正後之規定
    ，債權人聲請假扣押，應釋明其請求及假扣押之原因；須所
    為釋明如有不足，而債權人陳明願供擔保或法院認為適當者
    ，始得定相當之擔保，命供擔保後為假扣押。若債權人就其
    請求及假扣押之原因未予釋明，法院尚且不得命供擔保後為
    假扣押（最高法院94年台抗字第665號裁定參照）。
三、經查相對人聲請對抗告人為假扣押，所提出抗告人共同簽發
    之本票及原法院99年度司票字第2447號裁定，雖堪認就其請
    求之原因已有釋明；然相對人就所認抗告人究竟有何日後不
    能強制執行或甚難執行之虞之假扣押原因，僅泛稱：抗告人
    之財務狀況不佳，且聽聞抗告人有變賣財產隱匿之消息，並
    已著手進行，恐日後顯有難以執行之虞云云，並未提出證據
    可供法院即時調查以信其主張為真實，即未盡釋明之義務。
    相對人既未釋明其聲請假扣押之原因，雖其陳明願供擔保以
    代釋明，然與假扣押之要件並不相符；另雖抗告意旨就此未
    為陳述，惟抗告人聲請假扣押，本院自應審酌其聲請是否合
    法，抗告人所為聲請與假扣押之要件既不相符，原法院依相
    對人聲請裁定准供擔保後為假扣押，即有未洽。抗告意旨指
    摘原裁定不當，聲明廢棄，為有理由。
四、據上論結，本件抗告為有理由，依民事訴訟法第492條、第
    95條、第78條，裁定如主文。
中    華    民    國    99    年    7     月    22    日
                      民事第八庭
                        審判長法  官  劉勝吉
                              法  官  蘇芹英
                              法  官  鄭威莉
正本係照原本作成。
不得再抗告。
中    華    民    國    99    年    7     月    26    日
                              書記官  李垂福

司法院資訊處製作；財團法人民間司法改革基金會備份。
